臺灣彰化地方法院民事判決　95年度訴字第1003號
原　　　告　　丙○○
兼訴訟代理人　戊○○
被　　　告　　臺中商業銀行股份有限公司
法定代理人　　丁○○
訴訟代理人　　甲○○
　　　　　　　乙○○
上列當事人間請求侵權行為損害賠償事件，本院於民國九十六年
四月二十七日言詞辯論終結，茲判決如下：
    主  文
被告應給付原告丙○○新臺幣參拾萬元，及自民國九十五年十二
月十九日起至清償日止，按年息百分之五計算之利息。
被告應給付原告戊○○新臺幣玖拾萬元，及自民國九十五年十二
月十九日起至清償日止，按年息百分之五計算之利息。
被告應將如附表所示之內容刊登於中國時報、聯合報及自由時報
之中部版壹日（版面長六公分、寬三公分）。
原告其餘之訴駁回。
訴訟費用新臺幣貳萬零捌佰玖拾玖元由被告負擔百分之六十。餘
由原告丙○○負擔百分之十五，原告戊○○負擔百分之二十五。
本判決第一項關於原告勝訴部分，以新臺幣拾萬元供擔保後得假
執行，但被告以新臺幣參拾萬元為原告預供擔保後，得免為假執
行。
本判決第二項關於原告勝訴部分，以新臺幣參拾萬元供擔保後得
假執行，但被告以新臺幣玖拾萬元為原告預供擔保後，得免為假
執行。
本判決第三項關於原告勝訴部分，以新臺幣貳仟貳佰元供擔保後
得假執行，但被告以新臺幣陸仟伍佰元為原告預供擔保後，得免
為假執行。
原告其餘假執行之聲請駁回。
    事實及理由
一、按訴狀送達後，原告不得將原訴變更或追加他訴。但擴張或
    減縮應受判決事項之聲明者，或不甚礙被告之防禦及訴訟之
    終結者，不在此限，民事訴訟法第二百五十五條第一項第三
    款、第七款分別定有明文。本件原告起訴時請求被告應將本
    件判決書全部刊登於中國時報、聯合報及自由時報之中部版
    一日，嗣於辯論中更改為將如附表之致歉內容刊登於中國時
    報、聯合報及自由時報之中部版一日（版面長六公分、寬三
    公分），屬應受判決事項聲明之減縮，亦不妨礙被告之防禦
    及訴訟之終結，應予准許，先予敘明。
二、原告起訴主張：
（一）被告於民國九十五年二月間以原告負欠其借款債務新臺幣
      （下同）一百九十萬元迄未清償，因原告有隱匿財產之虞
      ，乃聲請本院以九十五年度裁全字第六七八號裁定准予假
      扣押，並提供六十三萬四千元擔保後，對原告二人之財產
      在一百九十萬元範圍內予以假扣押。
（二）查原告丙○○於八十五年間曾將所有坐落彰化縣線西鄉○
      ○段第三六二－一、三六三－八、－二四、－二五、－二
      六、－二七、－二八、－三五、－三六及三六六之六等十
      筆土地及原告戊○○所有門牌號碼彰化縣線西鄉○○路○
      段五一一巷六號鐵筋混凝土加強磚造房屋全部，設定本金
      最高限額六百六十萬元抵押權，向被告借款四百六十一萬
      一千一百零一元，原告因被告之利息過高，屢經交涉比照
      現行放款計息，卻始終不允許，為減輕利息負擔，擬另行
      籌款清償本息，致稍遲繳付利息，並無隱匿財產之情事，
      並於九十五年三月二十八日償還二百五十萬元及利息，其
      後再陸續還款，現原告僅欠被告借款一百二十三萬元，並
      無日後不能強制執行或甚難執行之虞之假扣押原因。據上
      事實，原告認被告之假扣押不當，乃提出抗告，並經臺灣
      高等法院臺中分院以九十五年度抗字第一九七號裁定：原
      裁定廢棄。相對人於原審之聲請駁回。被告不服該裁定提
      起抗告，再經臺灣高等法院臺中分院以九十五年度聲字第
      九九號裁定：再抗告駁回。被告仍不服而提起抗告，嗣經
      最高法院以九十五年度台抗字第六八五號裁定駁回而告確
      定。在臺灣高等法院臺中分院於九十五年六月一日裁定，
      至最高法院九十五年十一月二十日裁定駁回，這段期間到
      現在，使原告之名譽受損甚大，無法向私人及其他行庫借
      貸週轉金，致經營事業無週轉金而經營困難。
（三）被告不但假扣押原告提供抵押設定之上開土地及建物以外
      之不動產，且將原告戊○○陳報行政院金融監督管理委員
      會為債信不良客戶，致原告戊○○無法向其他低利之金融
      機構借貸。又原告向被告所借之一百九十萬元，年息高達
      百分之四．五五，原告擬向國泰人壽保險公司借得年息僅
      百分之二．一之借款以為清償，卻因債信不良而遭拒絕，
      被告以非法手段，取得不法利益，豈不令人痛心。又本件
      原告共同簽發面額一百九十萬元本票乙紙向被告借款，本
      票之發票日九十四年三月四日、到期日九十四年十二月二
      日、面額一百九十萬元、年息百分之四．五五均是被告自
      行填寫，僅發票人二人之姓名為原告所簽，依票據法規定
      應是空白本票，被告自行填寫到期日，可以隨時向原告理
      直氣壯稱：逾期放款，六個月內可以收百分之十，逾期六
      個月收百分之二十之違約金，顯然不法手段取得利益。
（四）原告丙○○從事泳裝加工業，因被告之假扣押，致原物料
      之供應商紛紛要求貨款收取現金，甚至未到期支票改換現
      金，週轉金調度發生困難；原告戊○○前服務於臺灣省彰
      化農田水利會任總務組長一職，在鄉里可謂人人尊敬，退
      休後從事房地產業，卻因被告之不法假扣押查封，引起「
      倒閉」傳聞，在金融界竟是債信不良，事業上無法發揮，
      實遭難以補償之損害。被告業已侵害原告之名譽、信用，
      爰依民法第一百八十四條、第一百九十五條第一項侵權行
      為之法律關係，請求被告賠償原告丙○○五十萬元非財產
      上之損害；賠償原告戊○○一百五十萬元非財產上之損害
      ，及回復名譽之適當處分。故聲明：(1)被告應給付原告丙
      ○○五十萬元、給付原告戊○○一百五十萬元，及均自起
      訴狀繕本送達之翌日起至清償日止，按年息百分之五計算
      之利息。(2)被告應將如附表所示之內容刊登於中國時報、
      聯合報及自由時報之中部版壹日（版面長六公分、寬三公
      分）。(3)原告願供擔保，請准宣告假執行。
（五）對被告答辯之陳述：保全程序之債權人除了民事訴訟法第
      五百二十九條第二項、第五百三十條第三項之損害賠償責
      任外，亦有可能充分民法一般侵權行為之構成要件。本件
      被告聲請對原告執行假扣押，業經臺灣高等法院臺中分院
      及最高法院裁定廢棄原裁定，被告於原審之聲請駁回確定
      在案，則被告之答辯無非係欲推翻上開民事裁定之內容，
      應無可採。
三、被告則以：
（一）原告戊○○以另一原告丙○○為連帶保證人兼擔保物提供
      人，於八十五年十二月十八日以彰化縣線西鄉○○段三六
      二－一等十筆土地及一棟建物，設定最高限額抵押權六百
      六十萬元，供擔保向被告申請借貸，經被告依當時時價評
      估最高可貸放限額為五百四十萬元，並貸放五百四十萬元
      予原告。然於九十二年間原告等之相關借款均將屆到期日
      ，借款尚餘五百萬元未清償，於是原告即續以上開不動產
      供擔保向被告申請辦理借新還舊，經被告於九十二年十一
      月十三日就上開擔保品重新調查、鑑估其最新價格時，發
      現上述土地之市場價值持續滑落，故將上開擔保品之最高
      可貸放限度由五百四十萬元調降為三百萬元，已不足擔保
      原告等人之全部借款餘額。是以將原告借款餘額五百萬元
      ，以二百五十萬元及六十萬元之中期擔保放款，及一百九
      十萬元之中期信用放款辦理借新還舊。
（二）嗣原告自九十四年十二月二日起陸續未依約繳納利息，至
      九十五年二月二十二日仍積欠本金四百六十三萬二千零九
      十七元及其利息、違約金未清償，依借款契約書之約定全
      部借款視同到期應一次全部清償。然因原告等所設定之擔
      保品已無法擔保其全部之借款，故被告為確保將來債權得
      以實現，並防止原告隱匿、處分或變更財產之現狀，故以
      一百九十萬元之信用借款，依法提供擔保後聲請保全程序
      ，並於九十五年三月二十七日將原告名下之其他資產聲請
      假扣押查封。又原告於九十五年三月二十八日查封後，始
      陸續清償部分本息，並以嗣後清償部分借款為由對假扣押
      裁定提起抗告，嗣經臺灣高等法院臺中分院以九十五年度
      抗字第一九七號裁定原裁定廢棄，相對人於原審之聲請駁
      回；再經最高法院以九十五年度台抗字第六八五號裁定抗
      告駁回而告確定，被告乃於九十五年十一月三十日向本院
      民事執行處撤回假扣押執行之聲請，並於九十五年十二月
      二十一日接獲塗銷查封登記函在案。
（三）原告所稱：其因被告向行政院金融監督管理委員會陳報為
      債信不良客戶，致原告無法向其他低利之金融機構借貸等
      語。實則原告於債務到期未依約清償即應辦理轉期或全數
      清償債務，原告未依上開程序辦理，依財政部「銀行資產
      評估損失準備提列及逾期放款催收款呆帳處理辦法」第七
      條第一項之規定，積欠本金或利息超過清償期三個月，應
      列為逾期放款，以致原告於財團法人金融聯合徵信中心之
      信用資料出現逾期款項，導致其信用瑕疵，原告未依約清
      償債務致自己權益受損，卻推諉於被告，實無法認同。
（四）原告依侵權行為之法律關係，指稱被告應負擔侵害名譽及
      信用之損害賠償責任，然侵權行為損害賠償構成要件之一
      須行為與損害間有因果關係。查原告所稱其因債信不良而
      向第三人申請貸款遭拒，週轉金度發生困難，事業上遭受
      難予補償之損害云云。然查，原告之貸款自九十四年十二
      月二日起均未依約繳納本息，遲至九十五年三月二十八日
      始清償部分款項，期間經過四個月未還款，且其中放款帳
      號00－00000之借款，於九十四年十二月二日已屆
      到期日，原告應將借款一次全部清償而未清償，致財團法
      人金融聯合中心將原告之信用資料出現逾期款項，而導致
      其信用瑕疵，而非被告為假扣押程序所造成，原告所稱名
      譽、信用遭受之損害，與被告所為假扣押行為不具因果關
      係。
（五）原告稱其所簽發之本票係空白本票，因此毋須依本票之記
      載負擔違約金。惟原告既於申貸借款時簽名於本票上，即
      有負擔債務之意思，且原告係意識健全之成年人，對於本
      票上所記載之文字既有認識，依票據法第五條之規定，應
      負文義責任。又原告既已取得借款並依約繳付利息，其後
      亦辦理轉期一次，豈可於事後辯稱其為空白本票無須依文
      義負遲延責任。
（六）被告於聲請本院對原告假扣押時，原告尚欠被告四百六十
      一萬一千一百零一元及利息、違約金，原告另二筆本金餘
      額分別為二十一萬一千一百零一元及二百五十萬元借款，
      而原告所提供之抵押品僅值三百萬元左右，倘經拍賣，其
      價值當更為低落，不足以清償上開債務，足見被告於聲請
      假扣押時並無不當，不能因原告於假扣押後陸續清償而反
      推被告聲請假扣押為不當。故聲明：(1)原告之訴及假執行
      之聲請均駁回。(2)如受不利益判決，願供擔保免為假執行
      。
四、兩造不爭執事項：
  (1)被告有於九十五年二月間向本院民事執行處聲請，對原告二
    人於一百九十萬元之範圍內假扣押，並於九十五年三月二十
    七日執行假扣押查封原告未供擔保之不動產。
  (2)原告二人於查封後，即於九十五年三月二十八日清償二百四
    十七萬元、同年四月二十五日清償二十萬零五百二十二元及
    三萬元、同年五月二日清償十七萬元、同年五月五日清償五
    十萬元。
  (3)被告向本院聲請之假扣押裁定（九十五年度裁全字第六七八
    號），業經最高法院裁定廢棄確定在案。
五、兩造爭執事項：
    被告對原告之前開假扣押執行，有無侵害原告之名譽、信用
    。
六、得心證之理由：
（一）原告主張其等於八十五年間曾將所有坐落彰化縣線西鄉○
      ○段第三六二－一、三六三－八、－二四、－二五、－二
      六、－二七、－二八、－三五、－三六及三六六之六等十
      筆土地及原告戊○○所有門牌號碼彰化縣線西鄉○○路○
      段五一一巷六號鐵筋混凝土加強磚造房屋全部，設定本金
      最高限額六百六十萬元抵押權，向被告借款四百六十一萬
      一千一百零一元，並於九十五年三月二十八日償還二百五
      十萬元及利息，其後再陸續還款，現原告僅欠被告借款一
      百二十三萬元。又被告於九十五年二月間向本院聲請假扣
      押，並執行假扣押原告未供擔保之不動產，嗣原告提起抗
      告，經臺灣高等法院臺中分院以九十五年度抗字第一九七
      號裁定：原裁定廢棄。相對人於原審之聲請駁回。被告不
      服該裁定提起抗告，再經臺灣高等法院臺中分院以九十五
      年度聲字第九九號裁定：再抗告駁回。被告仍不服而提起
      抗告，而經最高法院以九十五年度台抗字第六八五號裁定
      駁回而告確定之事實，業據其提出土地及建物之登記謄本
      及本院九十五年度裁全字第六七八號裁定、臺灣高等法院
      臺中分院九十五年度抗字第一九七號裁定、九十五年度聲
      字第九九號裁定、最高法院九十五年度台抗字第六八五號
      裁定等件為證，並為被告所不爭執，堪信原告此部分主張
      為真實。
（二）原告主張其僅積欠被告一百二十三萬元，被告不得假扣押
      其未經設定抵押之財產等語。被告則以原告係在假扣押執
      行後才清償債務等語置辯。按假扣押，非有日後不能強制
      執行或甚難執行之虞者，不得為之，民事訴訟法第五百二
      十三條第一項定有明文。所謂日後不能強制執行，凡債務
      人浪費財產、增加負擔或就其財產為不利益之處分，將無
      資力之狀態均屬之；所謂日後有甚難執行之虞，如債務人
      移往遠地逃匿無蹤或隱匿財產。惟債權人之請求，已有確
      實的物上擔保，足供將來強制執行者，即不能認有日後不
      能強制執行或甚難執行之虞，僅於擔保物之價值，不足清
      償所擔保請求之全部者，債權人始得就不足額聲請假扣押
      。又最高法院二十六年度渝抗字第三七四號判例所示：設
      定有抵押權之債權，債權人苟未能釋明抵押物不足供其債
      權全部之清償或有其他特別情事，不得謂有日後不能強制
　　　執行或甚難執行之虞，該債權人聲請假扣押自應予以駁回
　　　。則設定有抵押權之債權，債權人必須釋明抵押物不足供
　　　其債權全部之清償，始得對不足受清償之債權額聲請假扣
　　　押。經查：１、被告聲請本院以九十五年度裁全字第六七
　　　八號假扣押之一百九十萬元，係屬原告以其等所有坐落彰
　　　化縣線西鄉○○段第三六二－一、三六三－八、－二四、
  　　－二五、－二六、－二七、－二八、－三五、－三六及三
    　六六之六等十筆土地及原告戊○○所有門牌號碼彰化縣線
      西鄉○○路○段五一一巷六號鐵筋混凝土加強磚造房屋全
      部，所設定最高限額抵押權之部分債權，業經臺灣高等法
      院臺中分院九十五年度抗字第一九七號、聲字第九九號確
      認在案，有上開裁定書附卷可憑。被告雖辯稱上開一百九
      十萬元係屬中期信用放款，而非前揭抵押物之擔保債權云
      云，應無可採。２、被告向本院聲請假扣押裁定時，僅以
      原告不依約付本息，恐其處分或隱匿財產，致日後有難以
      執行之虞，而提供擔保以代釋明為由，業據調閱本院九十
      五年度裁全字第六七八號假扣押裁定卷查明無誤，並未提
      出證據以證明原告有處分或隱匿財產情事，而提供擔保乃
      在於如將來假扣押有誤，以該擔保金額做為賠償假扣押標
      的物損失之用，則原告是否確有處分或隱匿其財產之情形
      尚屬不明。又原告於九十五年三月二十八日上午，向被告
      清償借款二百四十七萬元，再於同年四月二十五日清償二
      十萬零五百二十二元及三萬元、同年五月二日清償十七萬
　    元、同年五月五日清償五十萬元，為兩造所不爭執，並有
      被告提出之交易明細查詢表在卷可稽，而被告二人係在九
      十五年三月二十八日下午始收受本院之查封記函及假扣押
      裁定，業據調閱本院九十五年執全字第四０七號卷（回證
      附於該卷第二十七、二十八頁）查明無誤，是原告二人係
      在未知有假扣押執行之情形下清償上開債務，且其後並陸
      續清償部分債務，則其等並無處分或隱匿財產之意圖，被
      告即不得聲請為假扣押。３、被告於本件辯論時，提出其
　　　對於原告上開土地及建物之估價報告，其所估土地時價為
　　　公告現值之二．五倍（公告現值每坪一萬六千元，鑑估時
  　　價每坪四萬元），建物值六十九萬元有被告提出之不動產
　    抵押批覆書及不動產抵押物總評各一紙在卷可按。查原告
      等所有坐落彰化縣線西鄉○○段第三六二－一地號土地公
      告現值為七萬三千六百元（32×9200/4=73600）、第三六
      三－八地號土地公告現值為十五萬四千一百元（67×9200
      /4=154100）、第三六三－二四地號土地公告現值為四十
      二萬九千元（78×5500=429000）、第三六三－二五地號
      公告現值為四十萬一千五百元（73×5500=401500）、第
      三六三－二六地號公告現值為三十六萬三千元（66×5500
　　　=363000）、第三六三－二七地號公告現值為五十六萬六
　　　千五百元（103×5500=566500）、第三六三－二八地號公
　　　告現值為三十一萬六千二百五十元（230×5500/4=316250
  　　）、第三六三－三五地號公告現值為十八萬七千元（34×
    　5500=187000）、第三六三－三六地號公告現值為九千元
     （6×1500=9000）、第三六六之六地號公告現值為九千二
      百元（4×9200/4=9200），總計為二百五十萬九千一百五
      十元，有原告提出之土地登記謄本在卷可按，按照被告所
      估時價應為公告現值之二．五倍，則原告之土地價值應為
      六百二十七萬二千八百七十五元（0000000×2.5=0000000
      ），再加上建物六十九萬，原告提供之擔保抵押物價值為
      六百九十六萬二千八百七十五元（0000000+690000=00000
      000）。縱令如被告查估時不將第三六三－三六、－八、
      －二八、三六二－一、三六六－六列入估價（已設定抵押
      而不列入估價，顯不合理），仍值四百八十六萬七千五百
      元（0000000×2.5=0 000000），再加上建物六十九萬元
      ，總值為五百五十五萬七千五百元，亦已超過被告聲請假
      扣押時，原告所積欠被告之借款四百六十一萬一千一百零
      一元。４、綜上所述，原告所提供擔保之不動產價值，仍
      高於其所積欠被告之債務，且其等並無日後不能強制執行
      或甚難執行之虞之情事，依前揭說明，被告即不得聲請對
      原告執行假扣押。
（三）原告主張因被告之假扣押執行，致其等之名譽、信用受損
      等語。被告則以原告係因未為清償債務，致財團法人金融
      聯合中心將原告之信用資料出現逾期款項，而導致其信用
      瑕疵，而非被告為假扣押程序所造成等語置辯。按不法侵
      害他人之名譽者，被害人雖非財產上之損害，亦得請求賠
      償相當之金額，並得請求為回復名譽之適當處分，民法第
      一百九十五條定有明文。而「名譽」為個人在社會上享有
      一般人對其品德、聲望或信譽等所加之評價，屬於個人在
      社會上所受之價值判斷。因此名譽有無受損害，應以社會
      上對其評價是否貶損為斷。準此，查封不動產之強制執行
      行為，既具有公示性，客觀上即足使被查封人被指為債信
      不良，其原所建立之聲望必有減損，信譽勢必因此低落。
      若係以故意或過失而造成該信用（譽）之損害，自屬民法
      第一百九十五條所規定之名譽遭受損害。經查被上訴人於
      上訴人聲請假扣押時係從事貿易，其業務之經營自與其債
      信息息相關。上訴人已同意被上訴人退保，竟因本身之過
      失行為，於八十六年三月間聲請假扣押被上訴人如附表二
      所示之不動產，而波及被上訴人之商業債信，被上訴人主
      張其債信名譽因上訴人之查封行為而遭受損害，應堪認定
　　　。其據以訴請上訴人賠償非財產上之損害及為回復名譽之
　　　適當處分，應為法之所許，最高法院著有九十年度台上字
  　　第一八一四號判決。經查：１、被告未經計算原告所提供
　    之擔保物之價值，即向本院聲請假扣押裁定，並進而執行
      假扣押，已如前述，則其有過失甚明。又被告聲請假扣押
      執行時，原告丙○○係從事泳裝加工業；原告戊○○係從
      事房地產業，業據原告陳明在卷，並為被告所不爭執，是
      被告聲請假扣押原告丙○○所有坐落彰化縣線西鄉○○段
      一二八五－七地號土地全部，假扣押原告戊○○所有坐落
      彰化縣線西鄉○○段二四二－二地號、二四二－五地號及
      同段二六０地號土地全部，自會波及原告二人之商業債信
      ，則原告主張其債信、名譽因被告之查封行為而遭受損害
      ，應堪認定。２、本院審酌原告丙○○係從事泳裝加工業
      ；原告戊○○係從事房地產業，原告之債信及名譽對於其
      等經營事業時，能否調借現金週轉，原告丙○○訂購原物
      料時，得否以長期支票為付款，原告戊○○在洽談土地及
      房屋買賣時，其相對人對其資力之評估，及能否成交，在
      在均有莫大之影響；而被告係屬金融機構，有能力查核原
      告所提出之擔保品之價值等情，認原告丙○○請求名譽、
      信用受損之非財產上之損害三十萬元為適當；原告戊○○
      請求名譽、信用受損之非財產上之損害九十萬元為適當，
      逾此部分之請求，尚嫌過高，不應准許。３、又原告依民
      法第一百九十五條第一項後段，請求被告應將如附表所示
      之內容刊登於中國時報、聯合報及自由時報之中部版一日
      （版面長六公分、寬三公分），本院審酌原告均在中部地
      區經營上開事業，堪認為係回復名義之適當處分，亦應予
      准許之。
七、從而，原告基於民法第一百八十四條、第一百九十五條第一
    項之規定，請求被告應給付原告丙○○三十萬元，及自起訴
    狀繕本送達翌日起，即九十五年十二月十九日起至清償日止
    ，按年息百分之五計算之利息；給付原告戊○○九十萬元，
　　及自起訴狀繕本送達翌日起，即九十五年十二月十九日起至
　  清償日止，按年息百分之五計算之利息。被告並應將如附表
    所示之內容刊登於中國時報、聯合報及自由時報之中部版一
    日（版面長六公分、寬三公分）之範圍內，核屬正當，應予
    准許，逾此部分之請求，則屬無據，應予駁回。
八、兩造分別陳明願供擔保聲請宣告假執行及免為假執行，就原
    告勝訴部分，經核均無不合，爰分別酌定相當之擔保金額准
    許之。至於原告敗訴部分，其假執行之聲請，即因訴之駁回
    而失所附麗，應併駁回之。
九、本件判決之基礎已臻明確，兩造其餘攻擊防禦方法，於判決
    結果不生影響，無庸一一論列，併此敘明。
十、據上論結，本件原告之訴，為一部有理由，一部無理由，依
    民事訴訟法第七十九條、第三百九十條第二項、第三百九十
    二條第二項，判決如主文。
中　　華　　民　　國　　96　　年　 　5　　月　　11　　日
                  民事第二庭    法　官　陳秋錦
以上正本係照原本作成。
如對判決上訴，應於判決送達後20日內向本院提出上訴狀。
中　　華　　民　　國　　96　　年　 　5　　月　　11　　日
                      　　　    書記官　蘇美苓
附　　表：
臺中商業銀行股份有限公司不當假扣押丙○○、戊○○之財產，
致丙○○、戊○○之名譽受損，臺中商業銀行股份有限公司謹此
致歉。
